臺灣花蓮地方法院刑事判決　　　　　　　100年度訴字第239號
公　訴　人　臺灣花蓮地方法院檢察署檢察官
被　　　告　陳超俊
選任辯護人　曾泰源律師（法律扶助基金會指派）
上列被告因違反槍砲彈藥刀械管制條例案件，經檢察官提起公訴
（100年度偵字第835號），本院判決如下：
    主  文
陳超俊未經許可，持有可發射子彈具有殺傷力之改造長槍，處有
期徒刑貳年，併科罰金新臺幣伍萬元，罰金如易服勞役以新臺幣
壹仟元折算壹日。緩刑伍年，緩刑期間付保護管束。扣案之改造
長槍壹枝（槍枝管制編號：0000000000）、槍枝零件
壹盒、改造工具壹批均沒收。
    事  實
一、陳超俊明知可發射子彈具有殺傷力之改造長槍，係屬槍砲彈
    藥刀械管制條例所列管之槍枝，非經主管機關許可，不得持
    有，竟基於持有可發射子彈具有殺傷力之改造長槍之犯意，
    非供己生活之用，無故於民國99年2 月中旬間某日，在網路
    上向不詳人士購得具有殺傷力，仿步槍製造換裝土造槍機、
    槍管之改造長槍1 枝（槍枝編號：0000000000），並自取得
    時起無故持有之，且將上開槍枝放置在花蓮縣花蓮市○○○
    街23號4樓C2套房之住處內。嗣於100年2月14日7時許，陳超
    俊在上開犯行未為任何有偵查犯罪職權之公務員知悉前，即
    向警員自首，並在上址為警扣得改造長槍1 枝（槍枝管制編
    號：0000000000）、槍枝零件1盒、改造工具1批，而接受本
    件裁判。
二、案經花蓮縣警察局花蓮分局報請臺灣花蓮地方法院檢察署檢
    察官偵查起訴。
    理  由
一、本件檢察官、被告及辯護人於本院審理時，對於本院所引用
    下列之非供述證據之證據能力均表示沒有意見，且迄於言詞
    辯論終結前未聲明異議。經審酌本院所引用之非供述證據資
    料作成時之情況，核無違法取證或其他瑕疵，認為以之作為
    證據為適當，均得為證據。
二、上開犯罪事實，業據被告迭於警詢、偵查中及本院審理時均
    坦承不諱。此外，復有現場照片13張、平面圖1 份分別在卷
    可稽，及扣案之土造長槍1 枝（槍枝管制編號0000000000）
    可資佐證。又上開扣案之土造長槍1 枝，經送請內政部警政
    署刑事警察局以檢視法、性能檢驗法鑑定結果，認送鑑長槍
    1 枝（槍枝管制編號0000000000），係改造長槍，由仿步槍
    製造之槍枝，換裝土造槍機、槍管而成，擊發功能正常，可
    供擊發適用子彈使用，認具殺傷力等情，有該局100年4月14
    日刑鑑字第1000025701號鑑定書1 份在卷足憑，足認被告自
    白與事實相符，堪予採信。至被告雖為布農族之原住民，有
    其個人戶籍資料查詢結果在卷可按，且槍砲彈藥刀械管制條
    例第20條第1 項規定：原住民未經許可，製造、運輸或持有
    自製之獵槍、魚槍，或漁民未經許可，製造、運輸或持有自
    製之魚槍，供作生活工具之用者，處新臺幣（下同） 2,000
    元以上，20,000元以下罰鍰，本條例有關刑罰之規定，不適
    用之。然查被告於警詢、偵查中供稱：伊本身為日本料理店
    師父，約2、3年才回家1 次，本案槍枝係伊自網路上購買來
    要給父親用的，伊已1 年多都沒有回家等語。顯見被告持有
    上開改造長槍後，並非將之供作生活工具之用，自無上開規
    定之適用。況所謂「自製獵槍」，依內政部87年6月2日臺87
    警字第87701166號函說明：係指「原住民依傳統習慣專供捕
    獵維生之生活工具，由申請人自行獨力製造或與非以營利為
    目的之原住民在警察分局核准之報備地點協力製造完成，以
    逐次由槍口裝填黑色火藥於槍管內，打擊底火或他法引爆，
    將填充之射出物射出，非使用具有彈頭、彈殼及火藥之子彈
    者。射出物：指供自製獵槍引爆槍管內火藥後發射之用，填
    充於槍管內，遠小於槍管內徑之固體物，如玻璃片、彈丸等
    ，且不含具有彈頭、彈殼及火藥之子彈」，亦與被告所持有
    之上開改造長槍迥然不同。本件事證明確，被告犯行堪予認
    定，應依法論科。
三、按槍、彈一經持有，犯罪即已成立，其後之持有為犯罪之繼
    續，而犯罪行為終了係至持有行為終止時，縱持有期間法律
    有所修正，亦應適用持有行為終止時之法律，並無新舊法比
    較適用之問題（最高法院99年度臺上字第627 號判決意旨參
    照）。是核被告所為，係犯槍砲彈藥刀械管制條例第8條第4
    項之未經許可持有可發射子彈具有殺傷力之改造長槍罪。查
    被告係於100年2月14日7 時許，在上開犯行未為任何有偵查
    犯罪職權之公務員知悉前，即向警員自首，並在上址為警扣
    得改造長槍1枝（槍枝管制編號：0000000000）、槍枝零件1
    盒、改造工具1 批等情，業據證人即查獲之警員林駿睿於本
    院審理時到庭無訛，爰依法減輕其刑。爰審酌被告已有前科
    紀錄，素行非佳，惟本案被告有正當之職業又自首持有槍械
    ，且並無證據證明被告有持槍為非法用途，犯罪手段、目的
    ，動機、所生之危害及犯罪後並能坦承犯行態度良好等一切
    情狀，量處如主文所示之刑，並就併科罰金部分，依刑法第
    42條第3項之規定諭知易服勞役之折算標準。查被告曾於 94
    年間因違反動產擔保交易法案件，經臺灣高雄地方法院判處
    有期徒刑4月確定，於94年1月18日易科罰金執行完畢，於前
    受有期徒刑以上刑之宣告，執行完畢後，5 年以內未曾受有
    期徒刑以上刑之宣告，有卷附臺灣高等法院被告前案紀錄表
    可按，本院認其經此偵、審程序之教訓，當知所警惕，而無
    再犯之虞，並認前開對其宣告之刑，以暫不執行為適當，爰
    併諭知緩刑5 年，以啟自新，並命於緩刑期間付保護管束，
    用以約束被告而達緩刑目的。末查，扣案之改造長槍1 枝（
    槍枝管制編號0000000000），係屬違禁物；槍枝零件1 盒、
    改造工具1 批，係被告所有，且係供拆卸、保養本案槍枝所
    用之物，為被告供承在卷，爰依刑法第38條第1項第1款、第
    2 款之規定宣告沒收。至其他扣案物品或非違禁物或與本案
    無關，爰不諭知沒收，併此敘明。
據上論斷，應依刑事訴訟法第299條第1項前段，槍砲彈藥刀械管
制條例第8條第4項，刑法第11條前段、第62條前段、第42條第 3
項、第74條第1項第2款、第93條第1項、第38條第1項第1款、第2
款，判決如主文。
本案經檢察官簡淑如到庭執行職務。
中    華    民    國    100   年    12    月    15    日
                  刑事第二庭審判長法  官  蔡寶樺
                                  法  官  林季緯
                                  法  官  林恒祺
以上正本證明與原本無異。
如不服本判決應於收受送達後10日內向本院提出上訴書狀，並應
敘述具體理由。其未敘述上訴理由者，應於上訴期間屆滿後20日
內向本院補提理由書(均須按他造當事人之人數附繕本)「切勿逕
送上級法院」。
中    華    民    國   100    年    12    月    16    日
                                  書記官
附錄本案論罪科刑法條：
槍砲彈藥刀械管制條例第8條
未經許可，製造、販賣或運輸鋼筆槍、瓦斯槍、麻醉槍、獵槍、
空氣槍或第4條第1 項第1款所定其他可發射金屬或子彈具有殺傷
力之各式槍砲者，處無期徒刑或5年以上有期徒刑，併科新臺幣1
千萬元以下罰金。
未經許可，轉讓、出租或出借前項所列槍枝者，處5 年以上有期
徒刑，併科新臺幣1千萬元以下罰金。
意圖供自己或他人犯罪之用，而犯前二項之罪者，處無期徒刑或
7年以上有期徒刑，併科新臺幣1千萬元以下罰金。
未經許可，持有、寄藏或意圖販賣而陳列第1項所列槍枝者，處3
年以上10年以下有期徒刑，併科新臺幣7百萬元以下罰金。
第1項至第3項之未遂犯罰之。
犯第1項、第2項或第4 項有關空氣槍之罪，其情節輕微者，得減
輕其刑。